臺灣高雄地方法院民事裁定　　　　　　　99年度輔宣字第10號
聲　 請　 人　王昌煇
應輔助宣告人　王博彥
上列當事人間變更為輔助宣告事件，本院裁定如下：
    主      文
宣告王博彥（男，民國○○○年○月○日生，身分證統一編號：
Ｚ000000000號）為受輔助宣告之人。
選定王昌煇（男，民國○○○年○月○○日生，身分證統一編號
：Ｚ000000000號）為受輔助宣告之人王博彥之輔助人
。聲請程序費用由受輔助宣告之人王博彥負擔。
    理    由
一、按對於因精神障礙或其他心智缺陷，致其為意思表示或受意
    思表示，或辨識其意思表示效果之能力，顯有不足者，法院
    得因本人、配偶、四親等內之親屬、最近一年有同居事實之
    其他親屬、檢察官、主管機關或社會福利機構之聲請，為輔
    助之宣告，民法第15條之1第1項定有明文。次按，法院對於
    監護之聲請，認為未達民法第14條第1項之程度，而有輔助
    宣告之原因者，得依聲請或依職權以裁定為輔助之宣告，民
    事訴訟法第624 條之3第1項亦定有明文。再按受輔助宣告之
    人，應置輔助人，為民法第1113條之1第1項所明定。
二、本件聲請意旨略以：緣聲請人王昌煇為相對人王博彥之父親
    ，因相對人自幼罹患亞斯柏格症，前經聲請本於民國94年5
    月11日，以94年度禁字第40號裁定宣告為禁治產人在案。惟
    經聲請人延醫悉心治療，現病情已較為穩定及症狀減緩，已
    能自理其簡易之日常生活事務，顯非心神喪失之狀，為期待
    給予相對人重新適應社會生活之必要，爰聲請准予裁定變更
    為輔助宣告人等語。
三、本院為明瞭聲請人主張之前情，乃依聲請函請高雄市立凱旋
    醫院對王博彥進行鑑定程序，在鑑定人陳正興醫師面前訊問
    王博彥，其對於法官叫喚其姓名、年籍及指認親人，尚能回
    答，且經鑑定人陳正興醫師鑑定認為：「受鑑定人2歲時疑
    似患有發展遲緩現象曾至臺大醫院就醫，現則固定於本院接
    受治療，經診斷為精神分裂症合併亞斯柏格症，目前尚有幻
    聽之精神分裂症之症狀。經心理鑑衡結果總智商為83，綜合
    評估其智能約在邊緣範圍，然因家人支持度良好，其對於財
    務處理在家人監督之下功能尚可，雖之前曾受禁治產之宣告
    ，但經鑑定人綜合判斷，目前受鑑定人之精神狀態，僅達『
    為意思表示或受意思表示或辨識意思表示之效果能力明顯不
    足』之程度，應為輔助宣告」等語。（詳卷附本院勘驗筆錄
    ，及高雄市立凱旋醫院鑑定告書所載）。本院審酌上開鑑定
    結果，並受鑑定人王博彥目前仍規則性接受凱旋醫院之治療
    ，且其父親亦悉心照料及現病情已較為穩定、症狀減緩，與
    其目前為意思表示或受意思表示或辨識意思表示之效果能力
    ，僅係明顯不足等情狀，爰依職權宣告王博彥為受輔助宣告
    之人。
四、次查，聲請人王昌煇為受輔助宣告人王博彥之父親，有聲請
    人所提附卷之戶籍1 份在卷可稽。且聲請人現與受輔助宣告
    人王博彥同住，復為王博彥之主要照顧人，並有意願擔任其
    輔助人，業據聲請人具狀陳明在卷。是本院因認由受輔助宣
    告人王博彥之父親即聲請人王昌煇，擔任輔助人，應屬最能
    符合受輔助宣告之人王博彥之最佳利益，爰選定王昌煇為受
    輔助宣告之人王博彥之輔助人。
五、而法院為輔助宣告時，受輔助宣告之人對其財產仍具處分權
    能，輔助人僅於民法第15條之2 第1 項等事件對於輔助宣告
    之人之行為具有同意與否之權限，從而本件輔助人無須開具
    財產清冊陳報法院，附此敘明。
六、依民事訴訟法第依民事訴訟法第624 條之1 第3 項、第608
    條第1 項，裁定如主文。
中    華    民    國    100   年     4    月    11    日
                    家事法庭  法  官  柯盛益
上為正本，係照原本作成。
如不服本裁定關於選定輔助人之部分，應於本裁定書送達後10日
不變期間內，向本院提出抗告狀，並繳納抗告費新臺幣 1千元；
其餘關於輔助宣告之部分，不得抗告。
中    華    民    國    100   年     4    月    11    日
                              書記官  李冠毅